【裁判字號】    92,台上,538
【裁判日期】    920129
【裁判案由】    違反稅捐稽徵法等罪
【裁判全文】
最高法院刑事判決                                九十二年度台上字第五三八號
    上  訴  人  台灣高等法院檢察署檢察官
    被      告  丙○○
    選任辯護人  陳鄭權律師
                李新興律師
    被      告  乙○○
    選任辯護人  蘇癸旨律師
    被      告  甲○○
    選任辯護人  劉錦隆律師
右上訴人因被告等違反稅捐稽徵法等罪案件，不服台灣高等法院中華民國九十一年六
月二十五日第二審判決（八十九年度上訴字第一六○九號，起訴案號：台灣桃園地方
法院檢察署八十六年度偵字第九七四八號），提起上訴，本院判決如左：
    主  文
上訴駁回。
    理  由
按刑事訴訟法第三百七十七條規定：上訴於第三審法院，非以判決違背法令為理由，
不得為之。是提起第三審上訴，應以原判決違背法令為理由，係屬法定要件。且必須
依據卷內資料為具體之指摘，並足據以辨認原判決已具備違背法令之形式，始屬相當
。本件關於違反稅捐稽徵法部分，原判決以公訴意旨指被告丙○○係宮前五金股份有
限公司（下稱宮前公司）負責人，依法為納稅義務人，與被告乙○○、甲○○及張正
直（已判決無罪確定）共同自民國七十二年四月二十日起，相繼虛設克銘五金有限公
司（下稱克銘公司，負責人乙○○），克華五金有限公司（下稱克華公司，負責人張
正直）、克強企業有限公司（下稱克強公司，負責人甲○○），並分別向稅捐稽徵單
位請領統一發票。丙○○、乙○○、甲○○、張正直均為從事業務之人，明知宮前公
司與克銘公司、克華公司及克強公司並無交易之事實，竟共同基於逃漏稅捐及行使業
務文書登載不實之概括犯意，推由丙○○自八十二年九月間某日起，至八十四年八月
間某日止，連續在宮前公司實際營業地桃園縣龜山鄉○○○街二十四號，於其業務上
作成之文書即統一發票上，填載不實之銷售金額，以供宮前公司作為進項憑證，幫助
宮前公司以上開詐術逃漏營業稅，足以生損害於稅捐稽徵機關對稅捐稽徵之正確性，
其先後填載不實之銷貨統一發票金額共計新台幣（下同）八千五百六十八萬餘元（克
銘公司四千三百九十四萬餘元；克華公司二千二百二十萬餘元；克強公司一千九百五
十二萬餘元），因認被告三人涉犯稅捐稽徵法第四十一條逃漏稅捐罪嫌云云。經審理
結果，認不能證明被告等犯罪，因而撤銷第一審關於丙○○、乙○○、甲○○部分之
科刑判決，改判諭知丙○○、乙○○、甲○○均無罪。均已依據卷內資料詳予說明。
從形式上觀察，並無違背法令之情形存在。次按證據之憑信力如何，事實審法院依自
由心證之原則，本有斟酌取捨之權，苟其取捨，不違背經驗法則或論理法則，不得任
意指為違法，而據為適法之第三審上訴理由。本件原判決已就桃園縣稅捐稽徵處八十
六年十二月五日八六桃稅法字第八六○三四六九○號之處分書所載宮前公司無進貨事
實，虛報進項稅額而逃漏營業稅，處罰鍰新台幣三千四百二十七萬二千五百元，並應
補繳營業稅稅額四百二十八萬四千零六十七元，其裁罰之來源，係緣自法務部調查局
桃園縣調查站以八十六年七月二日（八六）園法字第八六○五二○號函及相關資料。
然該公司是否確有逃漏營業稅捐，仍應由法院加以審認，尚不能逕依該裁罰之處分書
為被告不利之認定。又卷附之克銘、克華、克強等公司與宮前公司資金往來明細、支
票顯示宮前公司曾於八十四年四、五、七月間匯入克銘公司共計四千零六十七萬九千
一百零三元，克銘公司並未匯款予宮前公司，而係支出款項予葉文彥、葉炳煌、葉明
彥、丙○○個人。公司財產與股東個人財產不同，公訴意旨認克銘公司將宮前公司匯
入之款項回流予宮前公司，顯與事實不符。上述情形，同樣發生於克華、克強公司，
此二公司於收受宮前公司之匯款後，雖有部分係匯入宮前公司，惟大部分之款項，係
支付予葉文彥、丙○○、葉炳煌、葉明彥，尚難認定克銘、克華、克強等公司有何幫
助宮前公司逃漏稅捐之行為。再一審法院依職權向中央健康保險局、勞工保險局調閱
克銘、克華、克強三家公司之勞工保險紀錄資料，該三家公司雖均無參加中央健康保
險、勞工保險紀錄，固有中央健康保險局八十七年一月十九日健保承字第八七○○○
七一○號函及勞工保險局八十六年十二月十一日八六保承字第一○二一一二五號函在
卷足憑。惟該三家公司並非虛設公司，……縱無中央健康保險、勞工保險等紀錄，仍
不得據此為不利被告之認定。於理由內詳加說明。另敘明克銘公司與宮前公司間屬家
族事業，非法之所禁。而克華、克強二公司之設立，若係以幫助宮前公司逃漏稅捐為
目的，自有繼續存在，而無解散之可能。惟克華公司已於八十四年三月三十一日申請
解散登記；克強公司亦於八十四年八月五日申請解散，均經台灣省政府建設廳准予解
散登記，有經濟部中部辦公室九十一年五月十四日經（九一）中辦三管字第○九一三
○八八六七一○號函在卷足參。又移案之法務部調查局桃園縣調查站雖於該二公司解
散後之八十五年十月十三日在宮前公司搜索，扣得克華公司發票登記本、銀行往來帳
、專用章六個及克強公司憑證簽收表、發票登記本、銀行往來帳、專用章四個等物，
亦無法逕認克華、克強二公司有幫助宮前公司逃漏稅捐。檢察官上訴意旨置原判決根
據卷內證據資料認被告等犯罪均屬不能證明之說明事項於不顧，執以指摘原判決此部
分有違背經驗法則及論理法則之違法，核與法律規定得為上訴第三審法院之理由，不
相適合，應認其上訴為違背法律上之程式，予以駁回。至被告等被訴涉犯刑法第二百
十六條、第二百十五條行使業務上文書登載不實罪嫌部分，核屬刑事訴訟法第三百七
十六條第一款所列之案件，依法不得上訴於第三審法院，上訴人竟復提起上訴，顯為
法所不許，應併予駁回。
據上論結，應依刑事訴訟法第三百九十五條前段，判決如主文。
中      華      民      國    九十二    年      一      月    二十九    日
                              最高法院刑事第二庭
                                  審判長法官  陳  錫  奎
                                        法官  洪  清  江
                                        法官  李  伯  道
                                        法官  邵  燕  玲
                                        法官  吳  昆  仁
      右正本證明與原本無異
                                              書  記  官
中      華      民      國    九十二    年      二      月     十四     日


司法院資訊處製作；財團法人民間司法改革基金會備份。
